【裁判字號】    99,易,624
【裁判日期】    990805
【裁判案由】    藏匿人犯等
【裁判全文】
臺灣高雄地方法院刑事判決               99年度易字第624號
公  訴  人  臺灣高雄地方法院檢察署檢察官
被      告  丁○○
            甲○○
上列被告等因藏匿人犯等案件，經檢察官提起公訴（98年度偵字
第9756號、第17591號、第38026號），本院判決如下：
    主  文
丁○○教唆犯頂替罪，累犯，處有期徒刑肆月，如易科罰金，以
新臺幣壹仟元折算壹日；又教唆犯頂替罪，累犯，處有期徒刑肆
月，如易科罰金，以新臺幣壹仟元折算壹日。應執行有期徒刑陸
月，如易科罰金，以新臺幣壹仟元折算壹日。
甲○○犯頂替罪，累犯，處有期徒刑肆月，如易科罰金，以新臺
幣壹仟元折算壹日；又犯頂替罪，累犯，處有期徒刑肆月，如易
科罰金，以新臺幣壹仟元折算壹日。應執行有期徒刑陸月，如易
科罰金，以新臺幣壹仟元折算壹日。
    事  實
一、丁○○前因違反石油管理法案件，經本院96年度簡字第6071
    號判處有期徒刑5 月，如易科罰金，以新臺幣（下同）1 千
    元折算1 日，甫於97年5 月5 日易科罰金執行完畢。甲○○
    前因公共危險案件，本院93年度交簡字第1096號判處有期徒
    刑4 月，如易科罰金，以銀元300 元折算1 日，甫於94年5
    月17日徒刑執行完畢。緣林登源（綽號「阿扁」，業經本院
    99年度審簡字第635 號刑事簡易判決判處罪刑確定）係址設
    高雄縣鳳山市○○○路25號1 樓「尚安商行」（店招懸掛「
    界揚超商」，登記負責人為張來福）實際負責人，與乙○○
    （原名吳文晉，亦經本院99年度審簡字第635 號刑事簡易判
    決判處罪刑確定）共同基於經營電子遊戲場業、在公眾得出
    入之場所以電子遊戲機與客人賭博財物及意圖營利聚眾賭博
    、供給賭博場所之犯意聯絡，自民國98年1 月起，在「尚安
    商行」之公眾得出入場所內，由林登源以新臺幣（下同）1
    萬8000元之月薪，僱用知情並有犯意聯絡之李允凱及戴佩宣
    （2 人均經臺灣高雄地方法院檢察署檢察官為緩起訴處分確
    定）擔任輪班店員，負責兌換代幣及洗分換現金之工作，乙○○則提供並擺設「水果盤」電玩電腦變異體1 組（含主機
    、螢幕、滑鼠、鍵盤）及「網豹」電玩電腦變異體2 組（均
    含主機、螢幕、滑鼠、鍵盤）等電子遊戲機，作為賭博器具
    ，而與不特定人賭博財物，而經營賭博性電玩。丁○○（綽
    號「阿財」、「財仔」）明知林登源、乙○○未依電子遊戲
    場業管理條例，向主管機關辦理營利事業登記核准，在上址
    「尚安商行」違法經營前揭電子遊戲場業，係應依電子遊戲
    場業管理條例第22條規定處罰之犯人，竟受乙○○委託，以
    每10日為1 期、每期1 萬元之對價代尋「尚安商行」人頭負
    責人，丁○○乃先於98年2 月初某日，在高雄縣鳳山市五甲
    廟，介紹乙○○與甲○○認識，約定以每10日為1 期，乙○○每期需支付甲○○1 萬元之代價（乙○○共支付2 期，交
    予丁○○轉交給甲○○，丁○○每期扣除6000元後，每期實
    際交付甲○○4000元，甲○○2 期共實得8000元。），由甲○○擔任「尚安商行」之人頭負責人。適於98年2 月14日晚
    上某時，有顧客石惠民在「尚安商行」以500 元向值班店員
    李允凱兌換代幣50枚，打玩前揭「網豹」電玩電腦變異體，
    於同日23時40分許，警方執行臨檢勤務時，當場查獲在該商
    行內押注打玩「網豹」電玩電腦變異體之石惠民，並扣得賭
    具即電玩電腦變異體3 組（均含主機、螢幕、滑鼠、鍵盤）
    及機台內代幣128 枚。「尚安商行」員工李允凱即以電話通
    知乙○○，由乙○○通知丁○○後，丁○○遂於98年2 月15
    日基於教唆頂替之犯意，教唆甲○○出面頂替為「尚安商行
    」之人頭負責人，並偕同甲○○至「尚安商行」，簽署內容
    不實之讓渡書，再由甲○○意圖使林登源、乙○○隱避，於
    98年2 月15日17時50分許，在高雄縣政府警察局鳳山分局成
    功派出所製作警詢筆錄時，向承辦員警出示內容不實之讓渡
    書，謊稱其為「尚安商行」之負責人，「尚安商行」係其自
    張來福處讓渡，自98年1 月1 日起開始違法經營上開電子遊
    戲場業等不實內容，而頂替真正之犯人即「尚安商行」實際
    負責人乙○○、林登源，以達使林登源、乙○○隱避，免遭
    刑事訴追之目的。
二、詎乙○○與林登源仍不知悔改，另共同基於違法經營電子遊
    戲場業、在公眾得出入場所賭博，及意圖營利聚眾賭博、供
    給賭博場所之犯意聯絡，自98年2 月14日被警方查獲後某日
    起，在上址「尚安商行」之公眾得出入場所內，擺設乙○○
    另行購入之「網豹」電玩電腦變異體2 組（主機、螢幕、滑
    鼠、鍵盤），同以上開犯罪手法，與不特定人賭博財物，而
    經營電子遊戲場業。適有顧客朱騏勝於98年2 月21日晚上某
    時，在該商行內以60元向值班店員戴佩宣兌換代幣6 枚，打
    玩前揭「網豹」電玩電腦變異體，於同日20時10分許，為警
    執行臨檢勤務時，當場查獲押注打玩「網豹」電玩電腦變異
    體之朱騏勝，並扣得上述賭具即電玩電腦變異體2 組（均含
    主機、螢幕、滑鼠、鍵盤）及機台內代幣450 枚。「尚安商
    行」員工戴佩宣即通知乙○○，由乙○○通知丁○○後，丁○○遂另基於教唆頂替之犯意，教唆甲○○出面頂替為「尚
    安商行」之人頭負責人。甲○○即基於意圖使林登源、乙○○隱蔽，以脫免刑責之犯意，於98年2 月22日0 時22分許，
    在高雄縣政府警察局鳳山分局成功派出所警詢時，向承辦警
    員謊稱其為「尚安商行」之負責人，「尚安商行」係其自張
    來福處讓渡，並自98年1 月1 日起開始違法經營上開電子遊
    戲場業等不實內容，頂替真正之犯人即「尚安商行」實際負
    責人林登源、乙○○，以遂其使林登源、乙○○隱避，免遭
    刑事訴追之目的。嗣因臺灣高雄地方法院檢察署檢察官偵辦
    過程發覺有異，經指示高雄縣政府警察局重新調查，始循線
    查悉上情。
三、案經高雄縣政府警察局移送臺灣高雄地方法院檢察署檢察官
    偵查起訴。
    理  由
壹、證據能力之判斷：
一、按被告以外之人（包括證人、鑑定人、告訴人、被害人及共
    同被告等）於審判外之陳述雖不符刑事訴訟法第159 條之1
    至之4 等4 條之規定，而經當事人於審判程式同意作為證據
    ，法院審酌該言詞陳述或書面陳述作成時之情況，認為適當
    者，亦得為證據；當事人、代理人或辯護人於法院調查證據
    時，知有刑事訴訟法第159 條第1 項不得為證據之情形，而
    未於言詞辯論終結前聲明異議者，視為有前項之同意，同法
    第159 條之5 定有明文。查本判決所引用之證據資料屬於被
    告以外之人於審判外之言詞、書面陳述者，均經本院於調查
    證據程序逐一提示並告以要旨，檢察官、被告均未於言詞辯
    論終結前聲明異議，本院審酌上開證據作成時之情況，無不
    當取供或違反自由意志而陳述等情形，且均與本案待證事實
    具有關聯性，認為以之作為本案之證據亦屬適當，依刑事訴
    訟法第159 條之5 規定，應有證據能力。
貳、實體方面：
一、訊據被告丁○○、甲○○對於上開犯罪事實均坦承不諱（見
    警4 卷第2 至5 、10至16頁、本院易字卷第90、99至103 頁
    ），核與證人林登源於警詢時證稱：朋友叫伊「阿扁」，98
    年2 月14日尚安商行被警方查獲違反電子遊戲場業管理條例
    案件時，是員工李允凱通知伊回去店裡處理，當時李允凱也
    通知乙○○，乙○○有回店裡處理，98年2 月21日尚安商行
    又被警方查獲違反電子遊戲場業管理條例，甲○○是這個案
    子的頂替人頭等語（見警4 卷第65至69頁），證人乙○○於
    警詢及本院時證述：「尚安商行」被警方所查獲電玩是林登
    源和伊合夥經營，「尚安商行」在98年2 月14日、同年2 月
    21日被警察查獲違反電子遊戲場業管理條例案件時，是「阿
    財」丁○○通知甲○○去做筆錄，甲○○是丁○○找來頂替
    當「尚安商行」之人頭負責人，甲○○至派出所製作筆錄時
    所出示之「尚安商行」讓渡書內容是不真實的，讓渡書是在
    到派出所前臨時製作，甲○○在讓渡書上簽名後，再去警局
    作筆錄，當時講好給甲○○的報酬是10天1 萬元，從98年2
    月15日的前幾天開始起算，伊拜託「阿財」拿給甲○○，伊
    共拿了2 次共2 萬元給丁○○等語（見警4 卷第53至59頁、
    本院易字卷第69至76頁），證人即共同被告甲○○於警詢及
    本院證述：被告丁○○見伊生活困苦，問伊要不要當人頭，
    並介紹伊與乙○○認識，約定10天為1 期，代價1 萬元，由
    伊當「尚安商行」人頭負責人，伊當人頭之費用是丁○○交
    付給伊，因伊欠丁○○1 萬2 千元，丁○○每期拿4 千元給
    伊，伊收2 期共拿8 千元，伊於98年2 月15日、98年2 月22
    日2 次去警局製作筆錄，均是「阿財」（丁○○）聯絡伊，
    「阿財」載伊去超商，派出所就在超商前面；讓渡書是伊於
    98年2 月15日要到派出所前，丁○○帶伊去「尚安商行」臨
    時叫伊簽署，以拿到派出所出示給員警看，證明伊是新老闆
    等語（見警4 卷第11至15頁、本院易字卷第77至89頁），及
    證人即「尚安商行」員工李允凱於警詢時證述：「尚安商行
    」（界揚超商）有分2 部分，超商部分的負責人是1 名綽號
    「阿扁」（即林登源）之男子，檯主（電玩）部分的負責人
    是1 名綽號「阿文」（即乙○○）之男子，被告甲○○是頂
    替人頭，尚安商行2 次被警方查獲時，均由其做人頭頂替等
    語（見警4 卷第27至30頁），及證人即「尚安商行」員工戴
    佩宣於警詢時證述：「尚安商行」（界揚超商）之超商部分
    負責人是「阿扁」（林登源），電玩部分負責人是「文晉」
    （乙○○），甲○○非實際負責人，其是此案的頂替人頭，
    丁○○就是「阿財」，他負責找人頭，他會來向「文晉」拿
    錢等語情節大致相符，並有98年2 月14日高雄縣23時40分起
    至同日24時0 分止之高雄縣政府警察局鳳山分局扣押筆錄、
    扣押物品目錄表、高雄縣政府警察局鳳山分局成功派出所臨
    檢記錄表、高雄縣政府營利事業登記證影本、讓渡書影本各
    1 份、高雄縣政府警察局電子遊戲機機台代保管單3 紙及現
    場照片13張（見警1 卷第11至28頁）、98年2 月21日20時10
    分起至同日20時35分止之高雄縣政府警察局鳳山分局扣押筆
    錄、扣押物品目錄表、高雄縣政府警察局鳳山分局成功派出
    所臨檢記錄表、高雄縣政府警察局鳳山分局成功派出所查扣
    電子遊戲機具清冊及代保管條各1 份及現場照片13張（見警
    2 卷第7 至19頁）附卷為佐，堪認被告丁○○、甲○○之自
    白與事實相符。本件事證已臻明確，被告丁○○前揭教唆頂
    替、被告甲○○上開頂替犯行，均堪以認定。
二、核被告丁○○所為上開2 次犯行，均係犯刑法第29條第1 項
    、第164 條第2 項教唆犯頂替罪，應依同法第164 條第1 項
    科刑。被告甲○○所為上開2 次犯行，均係犯刑法第164 條
    第2 項之頂替罪。被告丁○○前後2 次教唆甲○○頂替之行
    為，及被告甲○○前後2 次頂替行為，係分別針對「尚安商
    行」於98年2 月14日23時40分許、同年月21日20時10分許2
    次為警查獲時，為隱蔽「尚安商行」實際負責人林登源、乙○○所為，因林登源、乙○○所為未經許可經營電子遊戲場
    、圖利供給賭場及普通賭博之行為，於98年2 月14日第1 次
    被查獲後，其犯意業已中斷，渠等再為第2 次犯行，屬另行
    起意，為另一犯罪行為，則「尚安商行」98年2 月21日第2
    次被查獲後，被告丁○○之教唆頂替行為、被告甲○○之頂
    替行為，係針對不同案件所為，亦屬不同犯行。是以，被告
    丁○○、甲○○所為上開2 次犯行，犯意各別，行為互殊，
    均應分論併罰之。公訴意旨認被告丁○○2 次教唆頂替犯行
    ，係本於單一教唆犯意接續進行，被告甲○○亦係本於單一
    頂替之犯意接續進行，均應論以接續犯云云，尚有誤會。又
    被告丁○○前因違反石油管理法案件，經本院96年度簡字第
    6071號判處有期徒刑5 月，如易科罰金，以新臺幣1 千元折
    算1 日，甫於97年5 月5 日易科罰金執行完畢；被告甲○○
    前因公共危險案件，本院93年度交簡字第1096號判處有期徒
    刑4 月，如易科罰金，以銀元300 元折算1 日，甫於94年5
    月17日徒刑執行完畢，有臺灣高等法院被告前案紀錄表各1
    份在卷可憑，其2 人受有期徒刑執行完畢後，於5 年內故意
    再犯本件有期徒刑以上之罪，均為累犯，均應依刑法第47條
    第1 項規定加重其刑。爰審酌被告丁○○、甲○○上開行為
    ，足以造成司法機關追查犯罪困難，妨害國家司法權之公正
    行使，增加訴訟資源浪費，所為實不足取，惟念及渠等犯後
    坦承犯行，尚具悔意，暨考量被告丁○○職業為臨時工、教
    育程度國中畢業、家庭經濟狀況勉持（見警4 卷第19頁受詢
    問人欄），被告甲○○職業無、教育程度國中肄業、家庭經
    濟狀況貧寒（見警4 卷第10頁受詢問人欄）等一切情狀，就
    被告2 人所犯上開2 罪，各量處如主文所示之刑，及各諭知
    易科罰金之折算標準，並分別定其應執行刑。
據上論斷，應依刑事訴訟法第299 條第1 項前段，刑法第164 條
第2 項、第1 項、第29條、第47條第1 項、第41條第1 項前段、
第51條第1 項第5 款，刑法施行法第1 條之1 ，判決如主文。
本案經檢察官丙○○到庭執行職務。
中    華    民    國    99    年    8     月    5     日
                  刑事第六庭    法  官  曾鈴
以上正本證明與原本無異。
如不服本判決應於收受送達後10日內向本院提出上訴書狀，並應
敘述具體理由；如未敘述上訴理由者，應於上訴期間屆滿後20日
內向本院補提理由書（均須按他造當事人之人數附繕本）「切勿
逕送上級法院」。
中    華    民    國    99    年    8     月    13    日
                                書記官  李月君
附錄本判決論罪科刑法條：
中華民國刑法第164條（藏匿人犯或使之隱避、頂替罪）
藏匿犯人或依法逮捕拘禁之脫逃人或使之隱避者，處 2 年以下
有期徒刑、拘役或 5 百元以下罰金。
意圖犯前項之罪而頂替者，亦同。

司法院資訊處製作；財團法人民間司法改革基金會備份。
